【裁判字號】    97,非抗,27
【裁判日期】    970403
【裁判案由】    本票裁定
【裁判全文】
臺灣高等法院民事裁定                  97年度非抗字第27號
再 抗 告人  乙○○
            甲○○○
共      同
代  理  人  黃秋田律師
相  對  人  丙○○○
上列當事人間本票裁定事件，再抗告人對於中華民國96年11月12
日臺灣新竹地方法院96年度抗字第55號裁定提起抗告，本院裁定
如下：
    主  文
原裁定廢棄。
    理  由
一、本件相對人主張其執有再抗告人共同於民國（下同）90年6
    月30日簽發，未載到期日之本票一紙（以下稱系爭本票），
    經其提示未獲付款，依票據法第123條規定，於96年7月10日
    向原法院聲請裁定許可強制執行等語。原法院以96年度票字
    第1264號裁定許可，再抗告人收受裁定後，向原法院提起抗
    告，主張抗告理由為相對人之票款給付請求權已罹於票據法
    第22條第1 項後段三年時效而消滅，相對人不得聲請裁定許
    可本票強制執行等語。原法院以96年度抗字第55號裁定駁回
    抗告，其論據為相對人之票款給付請求權即使罹於消滅時效
    ，但屬實體爭執，於非訟程序不得審究，且再抗告人僅得抗
    辯拒絕履行，非為相對人向法院聲請強制執行之障礙為由云
    云。
二、按票據法第22條第1 項規定，見票即付之本票，自發票日起
    算，三年間不行使，因時效而消滅。而依民法第144條 第1
    項規定，本票發票人於執票人之票款請求權時效完成後，得
    拒絕給付。次按票據法第123 條規定，執票人向本票發票人
    行使追索權時，得聲請法院裁定後強制執行，是本票執票人
    依此規定提出聲請，性質上為行使其對發票人之票款給付請
    求權，如發票人為時效完成之抗辯，經法院調查後採信之，
    當足以妨礙執票人行使該請求權，而應認執票人聲請法院裁
    定准予本票為強制執行，為無理由。原法院遽以相對人之票
    款給付請求權即使罹於消滅時效，但再抗告人僅得抗辯拒絕
    履行，尚非妨礙相對人向法院聲請強制執行之事由云云，為
    駁回抗告之論據之一，其適用法規顯有錯誤。
三、按最高法院57年台抗字第76號判例闡示：「本票執票人，依
    票據法第123 條規定，聲請法院裁定許可對發票人強制執行
    ，係屬非訟事件，此項聲請之裁定，及抗告法院之裁定，僅
    依非訟事件程序，以審查強制執行許可與否，並無確定實體
    上法律關係存否之效力，如發票人就票據債務之存否有爭執
    時，應由發票人提起確認之訴，以資解決。」，再參照其理
    由論述「如發票人就票據關係有爭執時，除從票據外觀即得
    解決外，仍應由發票人提起確認之訴，以資解決」，應解為
    在本票執票人持本票聲請法院裁定後強制執行之非訟程序中
    ，發票人抗辯票款請求權時效已完成之情形，如從本票外觀
    即足以認定有此事實存在，且發票人無爭執者，法院仍應就
    此時效抗辯有無理由加以審查，庶合於非訟事件之形式審查
    原則。查系爭本票未載到期日，屬見票即付本票，其發票日
    為90年6 月30日，但相對人於96年7 月10日始聲請裁定許可
    強制執行，自本票外觀即足以認為其請求權之行使已逾三年
    消滅時效，再抗告人復於向原法院提起抗告時為時效完成之
    抗辯，經原法院於96年11月6 日詢問相對人，相對人坦承於
    96年9 月2 日提示本票，之前未曾提示等語，有訊問筆錄附
    於原審卷可稽，足見相對人對本票請求權之時效完成，並無
    爭執，原法院自應審查此抗辯理由，據以認定相對人聲請法
    院就系爭本票裁定准予強制執行，是否具備形式要件。原法
    院未見及此，遽以相對人之時效抗辯屬於實體爭執，於非訟
    程序不得審究為由，駁回再抗告人之抗告，其適用法規亦顯
    有錯誤。
四、綜上，原裁定適用法規顯有錯誤，且其所涉及之法律見解具
    有原則上之重要性，再抗告人指摘原裁定不當，求予廢棄，
    為有理由。
五、據上論結，本件再抗告為有理由，爰裁定如主文。
中    華    民    國    97    年    4     月    3     日
                    民事第四庭
                        審判長法  官  張劍男
                              法  官  彭昭芬
                              法  官  翁昭蓉
正本係照原本作成。
中    華    民    國    97    年    4     月    7     日
                              書記官  張淑芬


司法院資訊處製作；財團法人民間司法改革基金會備份。
